臺灣桃園地方法院刑事判決　　　　　　　92年度訴字第1350號
公　訴　人　臺灣桃園地方法院檢察署檢察官
被　　　告　甲○○
指定辯護人　丁○○　本院公設辯護人
上列被告因偽造貨幣案件，經檢察官提起公訴（92年度偵緝字第
622 號），本院判決如下：
    主  文
甲○○意圖供行使之用而收集偽造之通用紙幣，累犯，處有期徒
刑年貳月。扣案偽造之面額新台幣壹仟元通用紙幣貳張（編號
為WE828523EV、JK785368UY各壹張）均沒收。
    事  實
一、甲○○前因常業賭博罪，經本院於民國89年11月17日以87年
    度易字第1039號刑事判決判處有期徒刑4 月確定，於90年4
    月4 日易科罰金執行完畢（構成累犯）。詎料仍不知悔改，
    意圖為供行使之用，而於不詳時地，自不詳之人處收集如附
    表之偽造千元紙鈔2 張。嗣於民國92年3 月23日凌晨5 時40
    分許，在桃園縣八德市○○街400 巷38號前，適有桃園縣警
    察局保安隊巡邏車經過，甲○○一時心虛，而將其所攜帶放
    置有海洛因7 包（毛重12.4公克）、安非他命2 包、注射針
    筒兩支及如附表千元偽鈔2 張之皮夾棄置於地（其涉嫌施用
    毒品部分，另案偵辦），為警當場查獲，並扣得上開物品。
二、案經桃園縣政府警察局移送台灣桃園地方法院檢察署檢察官
    偵查起訴。
    理  由
一、訊據被告甲○○矢口否認前開犯行，先於警詢及偵訊時辯稱
    伊並未於前開時間、地點丟棄皮夾，扣案之皮夾及其內部的
    毒品及偽鈔並非為伊所有，伊只是剛好經過前開地點就被警
    察攔下來云云，後於本院行準備程序時改稱扣案之偽鈔2 張
    為伊所有，但伊並不知道那是偽鈔，伊把皮夾丟棄的原因是
    因為裡面有放毒品而怕被警察查獲，偽鈔是去中壢麻將賭場
    賭博贏來的云云，嗣於本院行審理程序時再改稱偽鈔是一個
    叫「阿華」的朋友因為欠伊錢，「阿華」拿了1 萬5 千元還
    給伊，伊花了1 萬2 千元去買毒品，伊不知道「阿華」是拿
    偽鈔還給伊云云。經查：
  扣案之偽鈔2 張確為被告甲○○所有，此據被告於本院審理
    時自承在卷（參本院92年12月19日準備程序筆錄第3 頁），
    核與證人即查獲員警丙○○於偵訊時具結證稱「（問：當日
    情形？）當日為例行巡邏，經過上開地點，並無其他人，只
    有甲○○在，我們離他約十公尺左右，他就閃躲到小樹旁，
    他原來在警車右前方，把咖啡色皮夾丟到小樹或花圃邊，還
    故意走到我們前面來假裝沒事。」、「（問：抓到江時，他
    如何說？）他說東西不是他的，但也沒說去那兒做什麼。」
    、「（問：皮夾為何人撿起？）是我撿起來，打開一看有毒
    品、偽鈔。帶回警局之後，就把證物秤重、包裝，送地檢署
    。」等語（參92年度偵緝字第622 號卷第32頁），及證人即
    查獲員警蕭湘瀚亦於偵訊時具結證稱「（問：當日情形？）
    當日為例行巡邏，到忠勇街附近，我同事看到甲○○從一個
    巷口晃出來，乙○○有看到江丟了一樣東西在花盆旁，丙○
    ○把它撿起來，看到皮夾裡有毒品、有2 張偽鈔，我們問江
    ，他說東西不是他的，他是到那邊找朋友。」、「（問：起
    獲咖啡色皮夾及裡面毒品、偽鈔是否有一樣一樣拿給他看？
    ）有，但他都否認，我當時在前座，不記得他是否碰到扣案
    物品，到局裡有當面秤重給他看，就封起來了，沒有再碰觸
    到扣案物品。」（參92年度偵緝字第622 號卷第32頁背面）
    等語大致相符，並有扣案之偽鈔2 張附卷可憑，被告所陳扣
    案之偽鈔2 張為伊所有等節，應屬可信。
  又揆諸常情，一般人對於其隨身皮夾中之紙鈔來源理應知悉
    甚詳，且本件被告係被遭起訴涉犯意圖供行使之用而持有偽
    鈔罪，若被告果真不知伊皮夾內所放置之紙鈔均屬偽鈔者，
    理應於偵訊或本院審理時陳述其紙鈔之真實來源為何，以證
    明伊確係於不知情之情狀下收受系爭偽鈔2 張等情始屬合理
    ，然被告先於偵訊時否認扣案之偽鈔2 張為伊所有，後於本
    院審理時辯稱扣案之偽鈔是伊去中壢麻將賭場賭博贏來的，
    再改稱係一個「阿華」的朋友因為欠伊錢，所以才拿偽鈔還
    錢給伊云云，被告對於偽鈔之來源前後供述不一，被告所辯
    之真實性已有疑義，經本院再質問被告所稱「阿華」朋友之
    年籍資料為何，被告卻又表示並不知「阿華」之全名為何等
    語，顯見被告並無法合理交代扣案偽鈔之來源為何，伊辯稱
    係在不知情之下收受系爭偽鈔2 張云云，顯不足採；再查被
    告雖另辯稱伊係因為皮夾內藏有毒品才將皮夾丟棄云云，然
    被告既已明知伊皮夾內放置有系爭偽鈔2 張，本院亦可合理
    推測被告係因恐為警查獲持有偽鈔之犯行，始將皮夾丟棄，
    被告上開所辯尚無法使本院信服；末查扣案之偽鈔2 張經送
    中央印製廠鑑定，認「該等偽鈔均以彩色噴墨方式仿印，以
    透明漆仿隱藏字，以壓凸方式仿凹版印紋凸起效果；紙質與
    真鈔不同，以螢光筆繪製仿紙張螢光纖維絲，水印以灰色墨
    仿造，左下角面額數字以燙印箔膜仿折光變色油墨。其中號
    碼WE 828523EV 者安全線以彩色噴墨在紙張背面仿製，並以
    燙印箔膜（含面額數字）仿鈔卷正面五段裸露部分。另號碼
    JK7853 68UY 者安全線以燙印箔膜（含面額數字）及灰色墨
    仿鈔卷正面五段裸露部分。」，此有中央印製廠92年8 月8
    日中印發字第0920003661號函附卷可按，又扣案之偽鈔經本
    院勘驗結果，認「一、與真鈔比對形式大小相同。二、真鈔
    的防偽線以斜角度目視呈綠色，扣案兩張鈔票的防偽線以一
    百八十度的旋轉均呈紅色反應而無綠色。三、真鈔通體呈淡
    藍色，色澤較明亮，扣案的偽鈔有兩張均呈現暗紫紅色，色
    澤較黯淡。四、真鈔的紙質觸摸起來略為粗糙，扣案的偽鈔
    比較光滑。五、扣案的鈔票與真鈔併排從正面俯視防偽線呈
    現的顏色及光澤相近似。六、真鈔中央銀行的字樣兩旁的印
    文，字的線條較細，扣案的偽鈔，字的線條較粗。七、真鈔
    正面左下角一千元的字體，任意翻動紙張該一千元的字體會
    呈現不同光澤的反應，該左下角一千元字體的左上方有一千
    元阿拉伯數字之浮水印；扣案偽鈔相同的部位，則無一仟元
    之浮水印，且翻動紙張該一仟元字體並未呈不同光澤反應。
    」，此亦有本院93年12月23日審判筆錄附卷可按，扣案之偽
    鈔並無如真鈔般之辨偽機制，且色澤亦與真鈔不同，真偽一
    辨即知，被告辯稱伊並不知道係偽鈔云云，顯與常情有違；
    又被告將扣案偽鈔置於皮夾內，顯見被告主觀上有使用偽鈔
    之意圖，此亦經被告於本院審理時自陳「（檢察官問：扣案
    二張偽鈔放在皮包裡，是不是打算隨時使用？）是的。」等
    語（參本院93年2 月3 日審判筆錄第14頁），故本件被告確
    係意圖供行使之用，而有收集偽造之通用紙幣之行為。綜上
    ，本件事證明確，被告犯行堪以認定。
二、按臺灣銀行發行之新臺幣係屬國幣，中央銀行發行新臺幣辦
    法第2 條定有明文。核被告甲○○所為，係犯刑法196 條第
    1 項之意圖供行使之用而收集偽造通用紙幣罪。又被告前因
    常業賭博罪，經本院於89年11月17日以87年度易字第1039號
    刑事判決判處有期徒刑4 月確定，於90年4 月4 日易科罰金
    執行完畢，此有台灣高等法院被告全國前案紀錄表1 份附卷
    可按，其於有期徒刑執行完畢5 年內再犯本件有期徒刑以上
    之罪，為累犯，應依法加重其刑。爰審酌被告之素行、犯罪
    動機、目的、手段、所持有偽造之千元鈔幣數量，且犯後態
    度等一切情狀，量處如主文所示之刑。扣案之偽造面額新台
    幣一千元紙幣2 張，應依刑法第二百條宣告沒收。
三、據上論斷，應依刑事訴訟法第299 條第1 項前段，刑法第19
    6 條第1 項、第47條、第200 條，罰金罰鍰提高標準條例第
    1 條前段，判決如主文。
本案經檢察官柯怡如到庭執行職務
中　　華　　民　　國　　94　　年　　10　　月　　12　　日
                  刑事第五庭    審判長法　官　潘政宏
                                      法  官  張明儀
                                      法  官  周炳全
以上正本證明與原本無異。
如不服本判決，應於送達後10日內，向本院提出上訴狀。
                                      書記官  陳夏施
中　　華　　民　　國　　94　　年　　10　　月　　14　　日
附錄本件論罪科刑法條全文
中華民國刑法第196條
(行使收集或交付偽造變造通貨、幣券罪)
行使偽造、變造之通用貨幣、紙幣、銀行券，或意圖供行使之用
而收集或交付於人者，處三年以上十年以下有期徒刑，得併科五
千元以下罰金。
收受後方知為偽造、變造之通用貨幣、紙幣、銀行券而仍行使，
或意圖供行使之用而交付於人者，處五百元以下罰金。
第一項之未遂犯罰之。
